臺灣高等法院高雄分院刑事判決　　　　　九十一年度上易字第一七一二號
　　上　訴　人
　　即　被　告　乙○○
右上訴人因侵占案件，不服臺灣高雄地方法院九十一年度易字第一００一號，中華民
國九十一年十月三十一日第一審判決（起訴案號：臺灣高雄地方法院檢察署八十九年
度調偵字第一六九號）提起上訴，本院判決如左：
    主  文
上訴駁回。
乙○○緩刑參年。
    事實及理由
一、本案經本院審理結果，認第一審判決認事用法及量刑均無不當，應予維持，並引
    用第一審判決書記載之事實、證據及理由。
二、被告上訴意旨略以本案於偵查中，已與告訴人公司總經理周文保和解，現並與該
    公司法定代理人黃春生和解，已全部清償完畢，原審量刑過重，請予自新機會等
    語。
三、經查，被告所侵占之禮券總額為新台幣五百萬元，價值頗巨，原審審酌一切情狀
    ，量處有期徒刑十月，並無過重，末查被告未曾受有期徒刑以上刑之宣告，有台
    灣高等法院被告全國前案記錄表在卷可稽，其於犯罪後，已與告訴人公司法定代
    理人黃春生和解，由第三人新瓷企業有限公司以債權抵銷方式清償完畢，此經黃
    春生供明（囑託台灣板橋地方法院訊問），並有和解書可按，告訴人已無意追究
    ，被告經此偵審程序教訓，應知悔悟，認無再犯之虞，所宣告之刑，以暫不執行
    為適當，併宣告緩刑三年，以啟自新。
據上論斷，應依刑事訴訟法第三百六十八條、第三百七十三條，刑法第七十四條第一
款，判決如主文。
本案經檢察官鄭文貴到庭執行職務。
中    華    民    國        九十二      年      六      月      十      日
                              臺灣高等法院高雄分院刑事第八庭
                                  審判長法官  郭雅美
                                        法官  裕斗
                                        法官  江泰章
右正本證明與原本無異。
不得上訴。
                                      書記官  郭榮芳
中    華    民    國        九十二      年      六      月     十二     日
                                                                      Ｈ
附件
臺灣高雄地方法院刑事判決                        九十一年度易字第一一號
    公  訴  人  臺灣高雄地方法院檢察署檢察官
    被      告  乙○○  男  五十三歲（民國○○○年○○月○○○日生）
                        籍設台南縣下營鄉○○村○○○路八九號
                        住台北市○○路○段四二二號六樓之二
                        身分證統一編號：Ａ一一一一四一號
右列被告因侵占案件，經檢察官提起公訴（八十九年度調偵字第一六九號），本院判
決如左：
    主  文
乙○○意圖為自己不法之所有，而侵占自己持有他人之物，處有期徒刑拾月。
    事  實
一、乙○○於民國（下同）八十八年六月二日，與甲○○○○有限公司（下稱台舫公
    司）簽訂委託銷售契約書，約定由乙○○代為銷售「台南擔仔麵禮券」，乙○○
    並邀郭文宗（另經公訴人為不起訴處分確定）為連帶保證人，渠等約定乙○○應
    於每次台舫公司交付其銷售禮券後之一個月內，將已出售禮券之全部價金及尚未
    出售之禮券全數結算後交付予台舫公司，乙○○則可獲依前開契約書第四、五及
    六條規定，原則上以代銷禮券總金額之百分之十計算之報酬，若承銷禮券總面額
    累計達新台幣（下同）五千萬元至一億五千萬元者，台舫公司同意乙○○得以面
    值百分之八十五之售價銷售，並給付乙○○實際售出禮券總價百分之十傭金以及
    百分之二禮券交際費。又倘乙○○承銷禮券總面額累計達一億五千萬元至三億元
    者，該公司同意乙○○亦得以面值百分之八十五之售價出售，並給付乙○○百分
    之十三傭金及百分之三禮券交際費，是台舫公司之總經理周文保乃於同年月三日
    ，依約先行交付面值五百萬元之禮券予郭文宗。爰乙○○積欠沈志宏債務約一千
    餘萬（包括乙○○積欠沈志宏所屬公司債務）無力償還沈志宏，於同年八、九月
    間，其竟基於意圖為自己不法所有之犯意，變易其原持有之意思為所有之意思將
    面值二百五十萬元之禮券侵占入己，並進而叫不知情之郭文宗將面值二百五十萬
    元禮券交付予其友人沈志宏抵償其個人積欠之部分款項（共二百萬元），且乙○
    ○未依前開契約之規定，於一個月內將已出售禮券之全部價金及尚未售出之禮券
    全數結算交付予台舫公司。後台舫公司查覺有異，向乙○○及郭文宗催討，然郭
    文宗僅償還剩餘禮券，又乙○○未交付禮券價金，台舫公司始悉上情。
二、案經台舫公司告訴台灣高雄地方法院檢察署檢察官偵查起訴。
    理  由
一、訊據被告乙○○，對於曾受台舫公司委託銷售台南擔仔麵禮券，並收受台舫公司
    交付之五百萬元禮券，且其將其中面額二百五十萬元禮券交予證人沈志宏等情坦
    承不諱，附有上開委託銷售契約書及簽收條各乙份在卷可稽，惟其矢口否認有何
    侵占犯行，並辯稱：伊有得到證人周文保之同意，將其中二百五十萬之餐券借伊
    云云。惟查：
（一）證人周文保否認其曾答應將其中二百五十萬元餐券借予被告抵債或作為廣告費
      用，其於偵訊時證稱：「（有無同意乙○○將二百五十萬元之餐券當犧牲打邀
      客人餐廳？）沒有」等語（見八十九年二月十五日偵訊筆錄）、「我沒有借他
      （指被告），否則為何會告他？」等語（見八十九年十月十三日偵訊筆錄）；
      於本院審理時證稱：「我當初並沒有答應要借款被告。而且我當初與被告並不
      熟識，不可能會馬上借他二百五十萬元禮券。被告曾經向我提到過要借款，可
      是我認為必須等銷售一段時間後才決定要不要借款。我是事後因為沈某拿禮券
      來消費才知道被告把禮券拿去給沈某抵債」等語（見本院九十一年五月二十四
      日訊問筆錄），是被告辯稱伊有得到證人周文保同意而借用二百五十萬元餐券
    云云，顯有可疑。
（二）又被告對於其中二百五十萬元餐券係為抵債或作為廣告費用而向證人周文保借
      用一事，前後供述不一，其於偵訊時先稱：「：：：我有徵得台舫公司幕後老
      闆周文保的同意，將二百萬元的餐券，當作是犧牲打邀人來餐廳：：：我有將
      二百五十萬元的禮券交予沈志宏，做為抵債之用：：：」等語（見八十九年一
      月二十六日偵訊筆錄）、「（何人答應你，可經二百五十萬元的禮券抵給沈志
      宏，做為你還帳之用？）周文保有答應我，可借用半年，做為廣告費用」等語
      （見八十九年六月二十一日偵訊筆錄）；其於本院審理時供稱：「：：：七月
      、八月因為都無法銷售，周某說要做一千萬元廣告費，我向他說不用這麼浪費
      ，可以把一些拿出去，當犧牲打。我把二百五十萬的禮券交給沈某銷售。沈某
      使用一百多萬之後，台舫公司於十月份改組，所以無法再繼續銷售。因為我有
      欠沈某一千多萬元，所以沈某銷售後就沒有把錢給我，所以我也沒有錢交給周
      某」等語（見九十一年四月二十四日偵訊筆錄），是被告先供稱當初是為做廣
      告費用才借二百五十萬元禮券，然依前揭契約書所載，被告以銷售禮券之數量
      作為計算標準抽取佣金，衡情，應係台舫公司負責廣告費用，怎會由被告負擔
      廣告費用？被告所辯，顯常情有違。另被告又辯稱二百五十萬元其先交付予證
      人沈志宏銷售，後才約定抵債云云，惟據證人沈志宏證稱：「一開始乙○○是
      找我幫忙推銷，但我言明我不推銷餐券，若要幫他推銷，推銷所得，需抵我的
      帳。乙○○是以八折的價錢將二百五十萬元之餐券底他欠我的二百萬，也是說
      二百五十萬元之餐券隨我賣，反正就是抵二百萬元餐券」等語（見八十九年十
      一月二十日偵訊筆錄），其於本院審理時證稱：「（被告有否叫你幫忙賣禮券
      ？）有。他是分二次給我一次五十萬一次二百萬共二百五十萬面額的禮券給我
      ，並告訴我說，賣掉後，只要給他二百萬就可以：：：」、「（為何後來又拿
      去抵債？）當初他就有告訴我說，如果我先賣掉的錢，我就可以先拿走，抵他
      之前欠我的錢：：：」等語（見本院九十一年六月十日訊問筆錄），是依證人
      沈志宏之證詞，被告交付餐券時即允諾證人沈志宏可將二百五十萬元之餐券抵
      償債務，非其所辯稱當初僅先委託證人沈志宏銷售餐券云云，然如前述，證人
      周文保否認有答應將餐券借予被告，是被告將餐券交予證人沈志宏時，應即有
      侵占之犯意甚明。
（三）雖證人郭文宗到庭證稱：「（周文保答應將禮券借給乙○○時，有無在場？）
      有，當時只有我們三個人」、「（當時情形？）周文保有答應借乙○○二百五
      十萬元禮券，且希望趕快銷售」等語（見八十九年十月十三日訊問筆錄），然
      證人郭文宗於公訴人前次偵訊時僅證稱：「在餐庭吃飯時，乙○○有說要向周
      文保借錢，而周文保也有同意」等語（見八十九年二月二十五日偵訊筆錄），
      是證人郭文宗係先證稱伊知道被告與證人周文保有談論到借錢，然其並無提到
      渠等係以餐券借貸一事，然其卻於其後之庭訊時改證稱當時證人周文保與被告
      係約定借禮券，倘當時證人郭文宗確實知悉借貸標的是禮券，為何證人郭文宗
      於公訴人先前歷次偵訊時皆不說明？佐以證人郭文宗於本院審理時證稱：「：
      ：：原先是我們三人（我、被告及周先生）一起吃飯時，我有聽到被告向周先
      生借餐券之事，周某有同意，他們不是故意談，而是偶而談及，而且我也不是
      很注意聽，所以我也不知為什麼。他們為何從銷售變成借款，詳細的原因我也
      不是很清楚：：：」等語（見本院九十一年五月二十二日訊問筆錄），而據證
      人周文保於偵訊時證稱：「：：：我並答應他（指被告），若他有銷售很多時
      ，再借他二百萬元」等語（見八十九年二月十五日偵訊筆錄），依證人郭文宗
      於本院審理之證詞，伊有聽到被告與證人周文保討論借貸餐券，然其無法確定
      渠等討論之細節，是依證人郭文宗之證詞，並無法得知當初證人周文保允諾借
      貸餐券是否即為本件二百五十萬元之餐券或無附帶任何條件，是證人郭文宗之
      證詞，無法為有利於被告之證據。此外，證人周文保僅為台舫公司之總經理，
      其豈可任意允諾將公司所屬之餐券借貸予被告，且又無簽立任何書面證據保障
      自身權益，是被告所辯，要無可採。綜上所述，本件事證明確，被告犯行，應
      以認定。
二、核被告所為，係犯刑法第三百三十五條第一項之侵占罪。爰審酌被告僅為清償其
    個人債務竟侵占證人周文保所交付之餐券，且迄今尚未與告訴人達成和解，又犯
    後否認犯行，態度不佳等一切情狀，量處如主文所示之刑，以示懲儆。
據上論斷，應依刑事訴訟法第二百九十九條第一項前段、刑法第三百三十五條第一項
，罰金罰鍰提高標準條例第一條前段，判決如主文。
本案經檢察官張啟祥到庭執行職務。
中華      民      國    九十一    年      十      月    三十一    日
                                    臺灣高雄地方法院刑事第五庭
                                        審判長法  官    吳永宋
                                              法  官    林家賢
                                              法  官    張茹棻
右正本證明與原本無異。
如不服本判決，應於判決送達後十日內，向本院提出上訴狀。
                                              書記官    李忠霖
中      華      民      國    九十一    年      十      月    三十一    日
中華民國刑法第三百三十五條
 (普通侵占罪)
意圖為自己或第三人不法之所有，而侵占自己持有他人之物者，處五年以
下有期徒刑、拘役或科或併科一千元以下罰金。
前項之未遂犯罰之。
